【裁判字號】    89,易,2500
【裁判日期】    890915
【裁判案由】    毀棄損壞
【裁判全文】
台灣台中地方法院刑事判決                        八十九年度易字第二五號
    公  訴  人  臺灣臺中地方法院檢察署檢察官
    被      告  乙○○
右列被告因毀棄損壞案件，經檢察官提起公訴（八十九年度偵續字第一三三號），本
院判決如左：
    主    文
乙○○毀棄他人之芒果樹、朱菫，足以生損害於他人，處罰金仟元，如易服勞役，
以佰元折算壹日。
    事    實
一、乙○○基於毀損之故意，於民國（下同）八十八年六月初，在台中市南屯區其所
    耕作之土地，以挖土機將毗鄰由甲○○前於七十五年間，在台中市南屯區○○○
    段三五三之二地號土地（台中市政府所有）上所種植芒果樹十八株之樹幹、樹枝
    予以折斷損壞，且將周邊種植約五十公尺長之朱菫連根拔除，足生損害於甲○○
    。
二、案經甲○○訴由台灣台中地方法院檢察署檢察官偵查起訴。
    理    由
一、訊據被告乙○○對於以挖土機，將告訴人甲○○所種植之芒果樹之樹幹及朱菫連
    根拔除之情，固供承不諱，惟辯稱：我的土地與告訴人的土地現場有高低之分，
    告訴人還延伸過來四、五尺的長度，我不是故意，是我採收時不小心弄到的云云
    。經查：
  (一)右揭事實，迭據告訴人甲○○於偵查及審理時指訴綦詳，且據證人洪金標證述無
    訛，並有告訴人所提出之照片三幀在卷可稽。
  (二)至於被告辯稱並故意云云，惟觀之告訴人所提出之照片，告訴人所種植之芒果樹
    ，係在樹幹粗之處折斷，且本院至現場履勘時，告訴人種植之芒果樹雖已長出新
    樹枝，然仍可看出芒果樹折斷之痕跡，亦製有勘驗筆錄及拍有照片十幀在卷可查
    。矧，被告折斷之芒果樹數量高達十八株，顯見被告並非不小心弄到而已，已然
    達於故意。是以，被告此之所辯，無非係圖避重就輕卸責之詞，委無足採。
  (三)再以，民法第七百九十七條第一項，雖規定土地所有人，遇鄰地竹木之枝根，有
    逾越疆界者，得向竹木所有人，請求於相當期間內，刈除之。則以此規定，係以
    鄰地竹木之枝根，有逾越疆界者為限，然本件被告所折斷告訴人所種植之芒果樹
    ，係其樹幹，而該樹幹係生長在告訴人所占用之之土地內，並未逾越被告所租用
    之土地，且就朱菫部分，被告係連根拔除，均逾越上開法律規定所規範之範圍，
    是尚難以此資為對被告有利之認定。
  (四)按刑法上之持有，係指對物之現實佔有者而言。不問其為合法或非法之佔有，為
    維持其事實上之佔有關係，藉以維持社會秩序，除原所有權人於其所有權被侵害
    時得依法即時排除侵害者外，不容任何人未經法定程序任意變更現實佔有狀態。
    如有對於他人現實佔有之物予以不法侵害時，仍難解免其刑責（高法院八十四年
    度台上一０九號判決參照）。是以，告訴人種植之芒果樹及朱菫，雖係種植在其
    無權占有之台中市政府所有台中市南屯區○○○段三五三之二地號土地上，然被
    告仍不得予以不法侵害。
  (五)綜上，事證明確，被告右揭犯行，洵堪認定。
二、核被告所為，係犯刑法第三百五十四條之毀棄罪。爰審酌被告無不良素行，竟為
    自己裁種之植物之便，將告訴人所裁種之果樹、朱菫予以毀損，造成告訴人之損
    害，且於本院民事庭予以和解後，仍不將金額賠償予告訴人，顯見其並無和解之
    誠意，惟念其犯後態度良好，及芒果樹、朱菫之價值等一切情狀，量處如主文所
    示之刑，並諭知易服勞役之折算標準，以示懲儆。
據上論斷，應依刑事訴訟法第二百九十九條第一項前段，刑法第三百五十四條、第四
十二條第二項，罰金罰鍰提高標準條例第一條前段、第二條，判決如主文。
中      華      民      國    八十九    年      九      月     十五     日
                                  臺灣台中地方法院刑事第四庭
                                      法  官  顏    世    傑
右判決正本證明與原本無異。
如不服本判決，應於送達後十日內，向本院提出上訴狀（應附繕本）。
                                      書記官
中      華      民      國    八十九    年      九      月     十八     日
附錄本案論罪科刑法條全文
刑法第三百五十四條：
毀棄、損壞前二條以外之他人之物或致令不堪用，足以生損害於公眾或他人者，處二
年以下有期徒刑、拘役或五百元以下罰金。


司法院資訊處製作；財團法人民間司法改革基金會備份。
